臺灣臺南地方法院交通事件裁定　　　　　　　　　　　九十一年度交聲更字第五號
　　移送機關　交通部公路總局嘉義區監理所台南監理站
　　受處分人
　　即異議人　甲○○
右列受處分人因違反道路交通管理處罰條例案件，對於交通部公路總局嘉義區監理所
台南監理站民國九十年十一月三十日所為之裁決處分（處分案號：南監五字第裁七四
—Ｓ00000000號）聲明異議，前經本院以九十年度交聲字第二九九號裁定異
議駁回，受處分人提起抗告後，復經臺灣高等法院臺南分院以九十一年度交抗字第八
０號將原裁定撤銷並發回更審，本院裁定如左：
    主  文
原處分撤銷。
甲○○汽車駕駛人，爭道行駛支線道車不讓幹線道車先行，處罰鍰新臺幣陸佰元，並
予記違規點數壹點；又汽車駕駛人，駕駛汽車違反道路交通安全規則，因而肇事致人
受傷，吊扣其駕駛執照個月。
    理  由
一、聲明異議意旨如異議狀所載（詳見附件）。
二、按汽車駕駛人，爭道行駛有支線道車不讓幹線道車先行，或兩線均為幹線道或支
    線道時，左方車不讓右方車先行者，處新臺幣六百元以上一千八百元以下罰鍰；
    汽車駕駛人有上開情形者，記違規點數一點；汽車駕駛人，駕駛汽車違反道路交
    通安全規則，因而肇事致人受傷者，吊扣其駕駛執照三個月至六個月，道路交通
    管理處罰條例第四十五條第九款、第六十三條第一項第一款、第六十一條第三項
    分別定有明文。次按車輛行至無號誌之交岔路口，支線道車應暫停讓幹線道車先
    行；交岔路口未達設置行車管制號誌之標準，得於幹道設置閃光黃燈，於支道設
    置閃光紅燈，道路交通安全規則第一百零二條第一項第二款及道路交通標誌標線
    號誌設置規則第二百二十九條第四項第二款亦分別規定甚明。
三、經查，本件肇事地點係位於台南市○○街與安昌街一０六巷之閃光號誌交岔路口
    ，其中安昌街一０六巷行向之號誌為閃光紅燈，為支線道；安昌街之行向號誌為
    閃光黃燈，為幹線道，而依異議人甲○○於警訊中之陳述，其係於民國九十年九
    月五日十三時二十分許，駕駛車號Ｊ５─６３７５號自小客車搭載其配偶劉惠敏
    ，沿安昌街一０六巷南向北行駛至前開交岔路口，並直行欲通過交岔路口而發生
    車禍，致其自小客車左側車身凹破損等語；另依車禍相對人徐志豪於警訊中之陳
    述，其係於同日十三時二十分許，駕駛車號ＴＸ─５５９號自大貨車，沿安昌街
    由西向東行駛至肇事交岔路口時，與異議人自小客車發生車禍，致其大貨車前車
    頭凹破損等語，以上事實有當事人警訊筆錄附於臺灣臺南地方法院檢察署九十一
    年度調偵字第三五號偵查卷宗內可稽，並經本院依職權調閱前開偵查卷宗核實無
    訛，且有道路交通事故調查報告表一紙、道路交通事故現場蒐證照片九幀附卷可
    資佐證，則依雙方於警訊中所陳，雙方係屬不同向，且依甲○○之行車方向，其
    係為支線道車，徐志豪之行車方向則為幹線道車，準此，異議人甲○○行經前開
    設有閃光號誌交岔路口時，其為支線道車應暫停讓徐志豪之幹線道車先行。又依
    異議人甲○○所駕駛之自小客車，係左側車身處與徐志豪大貨車之車頭部位相撞
    及，依其車輛毀損部位，參酌二車肇事後之車頭行向均與渠等前開陳述之行車行
    向相符等情以觀，足見異議人確未暫停讓幹線道之徐志豪大貨車先行，即貿然進
    入交岔路口，而徐志豪亦未注意車前狀況及減速慢行致發生本件車禍事故，本件
    車禍肇事原因經臺灣省台南區車輛行車事故鑑定委員會及臺灣省車輛行車事故覆
    議鑑定委員會鑑定結果，亦均認為「甲○○駕駛小客車，行經設有閃光號誌岔路
    口，支線道車未讓幹道車先行，為肇事主因。徐志豪駕駛大貨車，行經設有閃光
    黃燈號誌岔路口，未減速慢行，未注意車前狀況，為肇事次因」，有臺灣省台南
    區車輛行車事故鑑定委員會南鑑字第九０一二四三號鑑定意見書及臺灣省車輛行
    車事故覆議鑑定委員會九十一年一月三十日府覆議字第九０二八五八號函各一份
    附於前開偵查卷宗內可憑，足見異議人確有爭道行駛有支線道車不讓幹線道車先
    行之違規行為甚明。又被害人劉惠敏係因本件車禍致受有左手、左腰挫傷、頸部
    及背部挫傷等傷害乙節，有奇美醫學中心診斷證明書及賴俊良骨外科診所診斷證
    明書各一紙在卷可憑，則異議人有駕駛汽車違反道路交通安全規則因而肇事致人
    受傷之事實，亦堪認定。
四、次查，前開台南市警察局南市警交字第Ｓ00000000號舉發違反道路交通
    管理事件通知單，雖經舉發單位即台南市警察局交通隊，郵遞寄送予受處分人即
    異議人甲○○，但該舉發通知單嗣後則係因「招領逾期」之原因，而遭郵政機關
    予以退回等情，則有退回之舉發通知單掛號郵件一份在卷可憑，顯見該舉發通知
    單之初次郵寄送達即非合法。基此，舉發單位後來雖曾依行政程序法等相關規定
    ，予以公示送達等情，固有台南市警察局九十一年一月八日九一南市警交字第三
    六五六九號公告函及違規單公示送達清冊各一份存卷可佐，惟原處分機關即交通
    部公路總局嘉義區監理所台南監理站，早在前開公告日期前之九十年十一月三十
    日即已為本件裁決，有本件裁決書可稽，則隨後之上述公示送達程序，顯難認為
    適法，故本件違規舉發通知單之送達程序並非合法，應無疑義。再者，依照修正
    前之「違反道路交通管理事件統一裁罰標準及處理細則」第二條第二項之違反道
    路交通管理事件統一裁罰標準表，及同細則第四十一條之規定可知，違反道路交
    通管理事件之裁罰標準，係以當事人接到違規舉發通知書後，「有無逾越到案日
    期繳納罰款及到案與否」，為設定裁決罰鍰數額及駕駛執照吊扣期間之唯一準據
    ，故行為人有無於到案日期前繳交罰鍰或到案與否，既對於行為人究應處以法定
    最低額或法定最高額罰鍰，具有絕對之決定性。又違反道路交通管理事件之處罰
    為一行政秩序罰，其對於違規之行為人所為之處罰，顯然影響行為人之權利義務
    ，性質上為負擔之行政處分，是其應有行政法基本原則之要求——即行政行為應
    遵循公正、公開與民主之程序，確保依法行政原則，以保障人民權益，增進人民
    對行政之信賴（此亦為行政程序法第一條開宗明義所揭示），故為保障違反道路
    交通管理事件行為人之權益，舉發單位自應於舉發通知單上，詳為記載「應到案
    日期」及「應到案處所」，俾行為人得遵期到案繳交罰款，或對其違規之行為有
    陳述、爭執之機會。經查，本件舉發通知單既未合法送達，則異議人顯然無從根
    據該舉發通知單上之「應到案日期」及「應到案處所」，遵期到案繳交罰款，或
    對其違規之行為有陳述、爭執之機會，故原處分機關即移送機關交通部公路總局
    嘉義區監理所台南監理站，就此疏漏並未依循前開「違反道路交通管理事件統一
    裁罰標準及處理細則」第三十一條第一項之相關規定，加以審查並要求舉發單位
    補正，另行通知異議人，嗣後逕以異議人違規事實明確，而對異議人處以法定最
    高額罰鍰新臺幣一千八百元及吊扣駕駛執照六個月之處分，經核實有違法之嫌，
    是異議人執此指摘原裁決處分不當，尚非無由。
五、綜上所述，本件原裁決處分既有前述違法情形，故應由本院裁定將原處分撤銷，
    然因受處分人即異議人甲○○於前開時、地，駕駛小客車，爭道行駛有支線道車
    不讓幹線道車先行，以及駕駛汽車違反道路交通安全規則第一百零二條第一項第
    二款：車輛行至無號誌之交岔路口，支線道車應暫停讓幹線道車先行之規定，因
    而肇事致人受傷等事實，既可認定，則本院仍應審酌異議人違規之情節輕重，另
    為異議人如主文第二項所示之諭知，以資適法。
六、據上論斷，應依道路交通案件處理辦法第二十條前段，裁定如主文。
中      華      民      國      九十一      年     十     月    十四    日
          臺灣臺南地方法院交通法庭
                                      法  官  張  瑛  宗
右正本證明與原本無異
如不服本裁定應於送達後五日內向本院提出抗告狀
                                      書記官  陳  志  德
中      華      民      國      九十一      年     十     月    十五    日
